【裁判字號】    95,交抗,404
【裁判日期】    950530
【裁判案由】    違反道路交通管理處罰條例
【裁判全文】
臺灣高等法院交通事件裁定             95年度交抗字第404號
抗  告  人
即受處分人  甲○○
上列抗告人因違反道路交通管理處罰條例案件，不服臺灣板橋地
方法院，中華民國95年4月25日所為裁定（95年度交聲字第346號
），提起抗告，本院裁定如下：
    主  文
抗告駁回。
    理  由
一、原裁定略以: 抗告人即受處分人甲○○於民國九十四年十二
    月六日上午九時十二分許，在臺北縣永和市○○○路○段之
    身心障礙專用停車位，違規停放其所有之車號 Z3-3255號自
    小客車，涉有道路交通管理處罰條例第五十六條第一項第十
    款之違規，嗣經警逕行製單舉發後，原處分機關於九十五年
    一月二十六日以北市裁二字第裁22-CR0000000號裁罰抗告人
    罰鍰新台幣（下同）一千二百元，抗告人以辦理新證有三個
    月緩衝期為由聲明異議，惟查抗告人首次申請身心障礙者專
    用停車位識別證，係在九十三年五月八日，而由臺北市政府
    社會局於九十三年五月十日核發該識別證（使用期限至九十
    三年十月三十一日止）；嗣抗告人復於九十三年十一月十九
    日重新申請並領取上開識別證（使用期限至九十四年十月三
    十一日止）；其後抗告人又於九十四年十二月十六日再次重
    新申請並領取上開識別證（有限期限至九十五年十月三十一
    日止），足見抗告人於本件為警舉發當時，其所使用之身心
    障礙者專用停車位識別證之使用期限業已屆期，彼時其尚未
    重新申請，其自不得使用身心障礙者專用停車位，其竟仍加
    以停放，當屬違規停車甚明。原處分機關審酌違規情節，處
    以抗告人罰鍰一千二百元，自屬有據，抗告人聲明異議無理
    由，應裁定駁回等語。
二、抗告意旨略以: 台北市監理所有規定障礙者其使用之證件到
    期有三個月緩衝期，而台北縣是規定到期日為準，並要一個
    月前提早辦妥，過期就照罰，抗告人是台北市民，應有權享
    有台北市民權利，
三、按「汽車駕駛人於身心障礙專用停車位違規停車者，處新台
    幣六百元以上一千二百元以下罰鍰」，道路交通管理處罰條
    例第五十六條第一項第十款定有明文。再按「使用身心障礙
    者專用停車位者，除掛有專用牌照之車輛外，應將專用停車
    位識別證置於汽車擋風玻璃明顯處或黏貼於機車車首，以供
    查核檢驗」、「專用停車位識別證之使用期限最長為五年，
    期限屆滿前一個月內申請人應重新申請」，身心障礙者保護
    法第四十八條第二項所授權訂定之「身心障礙者專用停車位
    設置管理辦法」第九條第一項、第十條第一項分別定有明文
    。亦即使用身心障礙者專用停車位者，限於掛有專用牌照或
    置有未過期之專用停車位識別證之車輛為限，若專用停車位
    識別證已逾使用期限，即失其效力，自不得以已逾期之專用
    停車位識別證主張得合法使用身心障礙者專用停車位。
四、經查：
  (一)抗告人於前揭時、地停車，因其所使用之身心障礙者專用停
    車位識別證已過使用期限，經臺北縣政府警察局永和分局逕
    行舉發等情，為受處分人所不否認，有臺北縣政府警察局永
    和分局九十五年二月十七日北縣警永裁字第0950004310號函
    影本、原處分機關違反道路交通管理事件裁決書影本各一份
    附卷可資佐證。
  (二)抗告人雖以台北市民使用之證件屆期，仍享有三個月緩衝期
    之權利為由提起抗告，惟查台北市政府社會局及台北市停車
    管理處對於身心障礙者專用停車位識別證之相關管理辦法中
    ，並無針對台北市民訂定特別優惠權利之規定，概依身心障
    礙者保護法及所授權訂定之身心障礙者專用停車位設置管理
    辦法行之。而身心障礙者專用停車位設置管理辦法之立法目
    的主要在於維護身心障礙者之合法權益及生活，保障其公平
    參與社會生活之機會，結合政府及民間資源，規劃並推行各
    項扶助及福利措施，乃在身心障礙者保護法第四十八條授權
    訂定身心障礙者專用停車位設置管理辦法。再者，使用身心
    障礙者專用停車位者，應將有效之專用停車位識別證置於汽
    車擋風玻璃明顯處或黏貼於機車車首，以供查核驗證，其立
    法意旨應在於藉由專用停車位識別證之查核，以檢驗殘障車
    位實際佔用者之身分，確保使用殘障車位之人為身心障礙者
    ，防止一般民眾駕駛身心障礙車輛或一般車輛而佔用殘障車
    位，破壞立法美意，是主管機關所為必要之管理措施，自應
    一體適用於所有身心障礙者，此如同道路交通管理處罰條例
    規定駕照及行車執照應隨車攜帶，並應依限期申請換發，具
    有同樣之管制目的。是即使為有權使用身心障礙專用停車位
    之人，仍須於停車時將專用停車識別證置於汽車擋風玻璃明
    顯處供查核檢驗，以確保上揭立法目的之達成，而將有效之
    專用停車位識別證依規定置放，即屬主張合法使用身心殘障
    者專用停車位者所應隨時注意之事項。
  (三)綜上，原審認原處分機關依據上開規定，裁處抗告人罰鍰一
    千二百元，自屬有據，乃裁定駁回抗告人在原審之異議，經
    核其認事用法，並無違誤，抗告人仍執前詞，指摘原裁定不
    當，為無理由，應予駁回。
五、據上論斷，應依刑事訴訟法第四百十二條，道路交通案件處
    理辦法第二十六條，裁定如主文。
中    華    民    國    95    年    5     月    30    日
                  交通法庭審判長法  官  吳  敦
                                法  官  張傳栗
                                法  官  陳世宗
以上正本證明與原本無異。
不得再抗告。
                                書記官  丁淑蘭
中    華    民    國    95    年    5     月    30    日


司法院資訊處製作；財團法人民間司法改革基金會備份。
